【裁判字號】    97,訴,430
【裁判日期】    970227
【裁判案由】    毒品危害防制條例
【裁判全文】
臺灣高雄地方法院刑事判決               97年度訴字第430號
公  訴  人  臺灣高雄地方法院檢察署檢察官
被      告  甲○○
上列被告因毒品危害防制條例案件，經檢察官提起公訴（96年度
毒偵字第9854號），本院依簡式審判程序判決如下：
    主  文
甲○○施用第一級毒品海洛因，累犯，處有期徒刑玖月。
    事  實
一、甲○○前於民國89年間因施用毒品案件，經本院以89年毒聲
    字第755 號裁定送勒戒處所觀察、勒戒，認有繼續施用傾向
    ，經本院89年度毒聲字第1566號裁定送強制戒治，嗣經本院
    以89年度毒聲字第6474號裁定停止戒治，復經本院以90年度
    毒聲字第921 號裁定撤銷停止戒治，於91年3 月15日強制戒
    治期滿執行完畢釋放。復於93年間因施用第一級、第二級毒
    品案件，經本院以93年度訴字第2851號判決，分別判處有期
    徒刑7 月、3 月，應執行判處有期徒刑9 月確定，於96年3
    月29日縮短刑期假釋出監，96年9 月4 日縮刑期滿，視為執
    行完畢。詎仍不知悔改，竟於前述施用毒品案件經判刑確定
    、執行徒刑完畢後5 年內，明知海洛因經公告列為毒品危害
    防制條例第2 條第2 項第1 款之第一級毒品，不得非法持有
    、施用，基於施用第一級毒品海洛因之犯意，於96年9 月5
    日上午9 時許，在高雄縣橋頭鄉○○村○○路馬厝巷3 號住
    處內，以將海洛因捲入香菸內燃燒後吸食方式，施用第一級
    毒品海洛因1 次。嗣於96年9 月5 日因涉嫌竊盜案件（業經
    不起訴處分）為警盤查，並經採集尿液送驗結果呈嗎啡陽性
    反應，始悉上情。
二、案經高雄市政府警察局岡山分局報告臺灣高雄地方法院檢察
    署檢察官偵查起訴。
    理  由
一、上開事實業經被告甲○○坦承不諱（本院卷第35頁），且其
    為警查獲所採集之尿液檢體，經送檢驗結果，呈嗎啡陽性反
    應，有台灣檢驗科技股份有限公司96年9月19日第KＺ0000000
    00000 號濫用藥物尿液檢驗報告、高雄縣政府警察局岡山分
    局偵查隊偵辦毒品案件嫌犯尿液採證對照表（見偵卷第7、8
    頁）在卷可稽。足見被告上開自白核與事實相符，應可採信
    。
二、另按「犯毒品危害防制條例第10條（施用第一、二級毒品）
    之罪者，檢察官應聲請法院裁定，令被告入勒戒處所觀察、
    勒戒，其期間不得逾2 月。觀察、勒戒後，檢察官依據勒戒
    處所之陳報，認受觀察、勒戒人無繼續施用毒品傾向者，應
    即釋放，並為不起訴之處分；認受觀察、勒戒人有繼續施用
    毒品傾向者，檢察官應聲請法院裁定令入戒治處所強制戒治
    ，其期間為6 個月以上，至無繼續強制戒治之必要為止。但
    最長不得逾1 年。依前項規定為觀察、勒戒或強制戒治執行
    完畢釋放後，5 年後再犯第10條之罪者，適用本條前2 項之
    規定。」毒品危害防制條例第20條定有明文。而上開條文第
    3 項所謂「5 年後再犯第10條之罪」，依其立法理由乃謂：
    「觀察勒戒或強制戒治後5 年後再犯者，顯見前所實施之觀
    察、勒戒或強制戒治已足以遮斷其施用毒品之癮，為期自新
    及協助其斷除毒癮，對此5 年後再犯者，爰明定仍適用初犯
    之規定，先經觀察勒戒、強制戒治之程序」等意旨，足見所
    謂「5 年後再犯第10條之罪」者，應解釋為第1 次觀察勒戒
    或強制戒治完畢後，5 年內未曾再犯施用毒品犯罪，其於5
    年後再犯者，方可再適用觀察、勒戒程序，蓋因前所實施之
    觀察勒戒或強制戒治乃足以遮斷其施用毒品之癮，致5 年內
    未再犯，故再予其自新機會，重啟觀察、勒戒程序；反之，
    如5 年內即再犯，再犯後復為施用毒品犯行，縱該第3 次犯
    行離觀察勒戒或強制戒治執行完畢釋放後已滿5 年，然因之
    前戒毒程序，並不足以遮斷其施用毒品之癮，自無再施以觀
    察、勒戒之必要，而應由檢察官偵查起訴（最高法院95年台
    上第517 、1071號判決意旨參照）。故本件被告施用毒品犯
    行，距離被告前第1 次91年3 月15日強制戒治執行完畢釋放
    （參見卷附台灣高等法院被告前案紀錄表）雖已逾5 年，然
    因被告其間於93年間曾復犯施用毒品罪，顯見強制戒治等戒
    毒程序，並不足以遮斷其施用毒品之癮，本件即應依法追訴
    處罰，予以論罪科刑。
三、按海洛因係毒品危害防制條例第2 條第2 項第1 款所明定之
    第一級毒品，不得非法持有、施用。核被告所為，係犯毒品
    危害防制條例第10條第1 項之施用第一級毒品海洛因罪。又
    被告持有第一級毒品海洛因之低度行為，應為施用海洛因之
    高度行為所吸收，不另論罪。查被告犯有事實欄所載之前科
    紀錄，有前開臺灣高等法院被告前案紀錄表可按，其於有期
    徒刑之執行完畢後5 年內，故意再犯本件有期徒刑以上之施
    用第一級毒品罪，為累犯，應依刑法第47條第1 項之規定，
    加重其刑。爰審酌施用海洛因，會戕害身心，而被告前因施
    用毒品經送強制戒治後，猶不思戒絕革除惡習，再為本件犯
    罪，顯未因前所受強制戒治而記取教訓，惟其施用毒品所生
    危害，實以自戕身心健康為主，對於他人生命、身體、財產
    等法益，尚無明顯而重大之實害，兼衡其犯罪後坦承犯行等
    一切情狀，量處如主文所示之刑，以資懲儆。
據上論斷，應依刑事訴訟法第273 條之1 第1 項、第299 條第1
項前段，毒品危害防制條例第10條第1 項，刑法第11條前段、第
47條第1 項，判決如主文。
本案經檢察官乙○○到庭執行職務。
中    華    民    國    97    年    2     月    27    日
                  刑事第十五庭  法  官  王碧瑩
以上正本證明與原本無異。
如不服本判決應於收受本判決後10日內向本院提出上訴書狀，並
應敘述具體理由，如未敘述上訴理由者，應於上訴期間屆滿後20
日內補提理由書狀於本院（均須按他造當事人之人數附繕本）「
切勿逕送上級法院」。
中    華    民    國    97    年    2     月    27    日
                                書記官  蔡語珊
毒品危害防制條例第10條第1項：
施用第一級毒品者，處 6 月以上 5 年以下有期徒刑。
施用第二級毒品者，處 3 年以下有期徒刑。


司法院資訊處製作；財團法人民間司法改革基金會備份。
